【裁判字號】    98,上易,311
【裁判日期】    980603
【裁判案由】    竊盜等
【裁判全文】
臺灣高等法院高雄分院刑事判決         98年度上易字第311號
上  訴  人  臺灣高雄地方法院檢察署檢察官
被      告  乙○○
上列上訴人因被告竊盜案件，不服臺灣高雄地方法院97年度易字
第956 號中華民國98年2 月24日第一審判決（起訴案號：臺灣高
雄地方法院檢察署97年度偵字第11901 號、第12952 號、第2133
3 號、第21373 號），提起上訴，本院判決如下：
    主  文
上訴駁回。
    理  由
一、本案經本院審理結果，認原審以被告乙○○應負共同竊盜之
    罪責，然因起訴書僅起訴及認定被告乙○○涉犯故買贓物罪
    ，而故買贓物行為與竊盜行為之基本社會事實並不相同，故
    就被告乙○○被訴故買贓物3 罪，均為無罪之諭知，認事用
    法核無違誤，應予維持，並引用原審判決記載之證據及理由
    （如附件）。
二、檢察官上訴意旨略以：(一)被告乙○○僅有表示其所需要之車
    款觸媒轉換器，而同案被告甲○○、黃炳彰因而前往行竊，
    再將竊得之觸媒轉換器賣予被告乙○○，被告乙○○對於甲○○、黃炳彰行竊之時間、地點、手法等相關竊盜細節均不
    知情，此與所謂竊盜共犯之犯意聯絡顯有不同，被告乙○○
    所為應僅係犯故買贓物罪，乃原審判決卻認被告乙○○應負
    竊盜共同正犯之責，而判決故買贓物罪無罪，實有未恰。(二)
    被告乙○○被起訴者為故買贓物二罪，原審判決既認被告乙○○被訴部分無罪，該起訴部分即與併案部分不生裁判上一
    罪關係，乃原審判決卻連併案部分一併判決，此亦有訴外裁
    判之違誤，爰請撤銷原判決，另為適當合法之判決云云。
三、經查：
  (一)按刑事訴訟法第300 條所謂得就起訴之犯罪事實變更檢察官
    所引應起訴之法條，係指法院於不妨害事實同一之範圍內，
    得自由認定事實，適用法律而言。而常業竊盜罪與收受贓物
    罪，兩者非特社會事實歧異，即法律所賦予之評價亦不相同
    ，殊非具有犯罪事實同一性之案件甚明（最高法院84年度台
    上字第2216號判決意旨參照）。本件同案被告甲○○固確有
    將本案起訴書附表一編號1 、2 之汽車觸媒轉換器及附表五
    編號2 之汽車車後斗賣予被告乙○○，然甲○○更曾自民國
    97年5 月2 日開始，多次稱其是依被告乙○○指示之哪一類
    型車款的零件行竊，此由甲○○先於97年5 月2 日偵查時表
    示：伊以公共電話打乙○○的行動電話跟他聯絡，再將東西
    送到他那邊，平常乙○○就會事先告訴伊說他需要哪一種類
    型的車輛的零件，如果伊有找到那些零件，伊就會聯絡他，
    再到他那邊卸解等語，97年5 月14日警詢時，依原審勘驗甲○○當日警詢錄音光碟可知，甲○○當時係表示：「（問：
    是不是……阿龍年紀比較輕，是不是都是他在帶頭的？）嗯
    ，就是他指示要什麼東西。……」、「（問：就是他們要什
    麼東西……）他們要什麼東西，他們會通知。」等語；97年
    5 月23日警詢時，依原審勘驗甲○○當日警詢錄音光碟可知
    ，甲○○當時係表示：「（問：另外你帶警方到高雄市左營
    區龍朦148 號前，你自白在那裡偷竊一台貨車【即起訴書附
    表一編號2 之車】……這台車你偷竊要作什麼用途？）我要
    拆它的觸媒。…」、「（問：拆那個要幹嘛？）拆去給乙○○。」、「（問：是乙○○叫你拆的？叫你交給他的？）嗯
    ，1 支2500。」、「（問：打電話跟你說的嗎？）他之前就
    有向我收贓。…」、「（問：他之前向你收贓幾次？）收贓
    4 次有了。」等語；97年6 月11日警詢時表示：丙○○、乙○○知道伊等這些人都沈迷於毒品無法斷絕，也知道伊等這
    些人沒有銷贓門路，所以丙○○、乙○○就利用這一點，叫
    伊等去偷他們要的車輛及其零組件等語；97年8 月13日上午
    10時20分偵查時甲○○具結證稱：（問：丙○○及乙○○指
    示你們行竊，並告知車款？）是。他們會打電話告訴伊要偷
    的車種及車型……觸媒轉換器、後車斗由乙○○收贓，自小
    貨車是給丙○○收贓等語；同日11時37分偵查時甲○○最初
    仍具結證稱：他們有先告訴伊需要的廠牌、型號，伊再下手
    行竊，丙○○要五十鈴自小貨車，乙○○要觸媒轉換器等語
    。甲○○與被告乙○○早已認識亦無仇隙，且此種犯罪模式
    ，與甲○○受同案被告丙○○指示後再偷指定車款車輛之犯
    罪模式類似，甲○○前開供述及證述足可採信，故甲○○顯
    係依被告乙○○之指示，而竊取被告乙○○指定車款之觸媒
    轉換器及車後斗後再賣給被告乙○○，則被告乙○○之行為
    非單純僅屬故買贓物之行為，而因被告乙○○事先指示甲○○後由甲○○或甲○○與黃炳彰共同前往竊取，被告乙○○
    再為購買，就竊盜該等觸媒轉換器及車後斗之行為而言，被
    告乙○○顯係基於正犯（竊盜）之意思而指示甲○○後，再
    由甲○○1 人或甲○○及黃炳彰2 人竊取車輛，被告乙○○
    與甲○○或甲○○、黃炳彰之間，顯有竊盜共犯之犯意聯絡
    ，而約由甲○○或與黃炳彰為竊盜行為，依法被告乙○○與
    甲○○及黃炳彰均應負竊盜共同正犯之責。但起訴書僅起訴
    及認定被告乙○○之故買贓物行為及故買贓物罪，而本件故
    買贓物行為與竊盜行為之基本社會事實並不相同，原審以不
    能僅以變更起訴法條方式即追究被告乙○○之竊盜罪責，自
    應就被告乙○○被訴故買贓物罪（起訴書認被告乙○○有3
    次故買贓物行為而為3 罪）部分，均為無罪之諭知，並依職
    權告發被告乙○○共同竊盜之犯行而由臺灣高雄地方法院檢
    察署檢察官為適法之處理，於法尚無不合。檢察官上訴意旨
    認被告乙○○對於甲○○、黃炳彰行竊之時間、地點、手法
    等相關竊盜細節均不知情，此與所謂竊盜共犯之犯意聯絡顯
    有不同，被告乙○○所為應僅係犯故買贓物罪云云，並不足
    取。
  (二)本件公訴意旨係略以：被告乙○○於(一)甲○○為附表一（編
    號1 、2） 所示之竊盜行為後，(二)甲○○、黃炳彰共同為附
    表五編號2 所示之竊盜行為後，有向甲○○購買上開附表一
    （編號1 、2） 之汽車觸媒轉換器，及附表五編號2 被竊汽
    車之車後斗之行為，故認被告乙○○涉犯刑法第349 條第2
    項之故買贓物罪云云。因被告乙○○被訴上開故買贓物之行
    為有3 次，故原判決以起訴書認被告乙○○有3 次故買贓物
    行為而為3 罪部分，均為無罪之諭知，並無不合；另又敘明
    「至於併案部分，本案被告乙○○既為無罪之諭知，併案部
    分本院自無從加以審理，自應退回原偵查檢察官另行處理。
    」等語綦詳，檢察官上訴意旨仍執被告乙○○被起訴者為故
    買贓物2 罪，原審判決卻連併案部分一併判決，有訴外裁判
    之違誤云云，顯有誤會，亦不足採。
  (三)綜上所述，原審以本案被告乙○○與甲○○及黃炳彰均應負
    竊盜共同正犯之責。但因起訴書僅起訴及認定被告乙○○之
    故買贓物行為及故買贓物罪，而故買贓物行為與竊盜行為之
    基本社會事實並不相同，故就被告乙○○被訴故買贓物3 罪
    部分，均為無罪之諭知，核無不合，檢察官上訴意旨，仍執
    前詞，指摘原判決不當，非有理由，應予駁回。
  (四)被告乙○○經合法傳喚，無正當理由不到庭，爰不待其陳述
    ，逕行判決。
四、據上論斷，應依刑事訴訟法第368 條、第371 條、第373 條
    ，判決如主文。
本案經檢察官方娜蓉到庭執行職務。
中    華    民    國    98    年    6     月    3     日
                  刑事第九庭    審判長法  官  莊秋桃
                                      法  官  謝宏宗
                                      法  官  裕斗
以上正本證明與原本無異。
本件判決不得上訴。
中    華    民    國    98    年    6     月    3     日
                                      書記官  張宗芳


司法院資訊處製作；財團法人民間司法改革基金會備份。
